臺灣彰化地方法院民事裁定
109年度消債清字第44號
聲  請  人  
即債務人    鍾鳳珠  
相  對  人  
即債權人    國泰世華商業銀行股份有限公司

法定代理人  郭明鑑  
代理人兼送  
達代收人    吳俊鴻  
上列當事人聲請消費者債務清理事件，本院裁定如下：
    主  文
債務人鍾鳳珠自中華民國一一〇年五月七日下午四時起開始清算
程序。
命司法事務官進行本件清算程序。
    理  由
一、按債務人不能清償債務或有不能清償之虞者，得依本條例所
    定更生或清算程序，清理其債務；債務人對於金融機構負債
    務者，在聲請更生或清算前，應向最大債權金融機構請求協
    商債務清償方案，或向其住、居所地之法院或鄉、鎮、市、
    區調解委員會聲請債務清理之調解，消費者債務清理條例（
    下稱消債條例）第3 條、第151條第1項分別定有明文。此係
    採前置協商主義，是債務人於協商程序中，自應本於個人實
    際財產及收支狀況，依最大誠信原則，商討解決方案。如終
    究不能成立協商，於聲請更生或清算時，法院審酌上開條文
    所謂「不能清償或有不能清償之虞」，允宜綜衡債務人全部
    收支、信用及財產狀況，評估是否因負擔債務，而不能維持
    人性尊嚴之最基本生活條件，所陳報之各項支出，是否確屬
    必要性之支出，如曾有協商方案，其條件是否已無法兼顧個
    人生活之基本需求等情，為其判斷之準據。又法院開始清算
    程序之裁定，應載明其年、月、日、時，並即時發生效力。
    法院開始更生或清算程序後，得命司法事務官進行更生或清
    算程序，必要時得選任律師、會計師或其他適當之自然人或
    法人1人為監督人或管理人，復為同條例第83條第1項、第16
    條第1項所明定。
二、本件聲請人主張略以：聲請人因積欠無擔保及無優先權債務
    達新臺幣（下同）約19,112,207元而不能清償，曾於民國10
    5年10月向本院聲請前置調解，惟因綜合考量債權金額及聲
    請人每月收入支出狀況，評估無成立調解之可能，並於105
    年12月27日調解不成立，而最大債權人國泰世華商業銀行陳
    報之債權金額達19,112,207元，考量聲請人現年已55歲，已
    不堪負荷，恐無此餘命償還全部債務，有不能清償債務之虞
    之情事，爰依法聲請清算等語。
三、經查：
  ㈠債務人以其有不能清償債務情事，向本院聲請消債條例前置
    調解，經本院以105年度司消債調字第176號聲請調解事件受
    理在案，惟因最大債權銀行國泰世華商業銀行股份有限公司
    (下稱國泰世華銀行)於前置調解期日未到庭，而債務人稱每
    月僅能還款1500元，顯無成立調解之可能，並於105年12月2
    7日調解不成立等節，有調解不成立證明書在卷為憑（見調
    解卷第68頁），是本院自應綜合其目前全部收支及財產狀況
    ，評估是否已達不能維持最低生活條件，而有「不能清償債
    務或有不能清償之虞」之情形。
  ㈡聲請人自陳於天祐診所兼職，每半年給付薪資一次，每月約3
    ,000元，並自行開設佳家文理短期補習班，每月約10,000元
    ，另居家照顧公公周漢蓉及配偶周建誌之兄長周裕寬，每月
    由周漢蓉之女兒周奇昭給付8,000元等節，此有彰化縣政府
    短期補習班立案證書影本、周奇昭出具之給付證明書、周漢
    蓉、周裕寬之身心障礙證明影本等文件在卷為憑（見本院卷
    第78頁至第80頁）。復經本院依職權查詢聲請人107年度迄
    今之勞工保險被保險人投保資料、稅務電子閘門財產所得調
    件明細表、綜合所得稅結算申報書，其107、108年度給付總
    額均為41,000元，給付內容分別為天祐診所36,000元、全球
    人壽5,000元，合計41,000元；另聲請人名下僅有92年出廠
    之汽車一輛等節（見本院卷第98頁至第100頁、第111頁至第
    113頁、第114頁至第118頁），復查無聲請人有何其餘收入
    ，堪信聲請人所述屬實。從而，債務人每月平均領有收入21
    ,417元[計算式：3,000＋10,000＋8,000＋(5,000÷12)＝21,417
    ，元以下四捨五入]。作為計算債務人目前償債能力之依據
    。
  ㈢按債務人必要生活費用，以最近一年衛生福利部或直轄市政
    府所公告當地區每人每月最低生活費一點二倍定之；前二項
    情形，債務人釋明更生期間無須負擔必要生活費用一部或全
    部者，於該範圍內，不受最低數額限制；債務人聲請更生或
    清算時所提財產及收入狀況說明書，其表明每月必要支出之
    數額，與本條例第64條之2第1項、第2項規定之認定標準相
    符者，毋庸記載原因、種類及提出證明文件，消債條例第64
    之2條第1、3項、消債條例施行細則第21之1條第3款定有明
    文。查聲請人主張其每月必要生活費用為11,517元(包含膳
    食6,000元、交通費600元、勞健保費3,547元、市話費170元
    、日常用品1,200元），並提出勞健保費證明書影本、中華
    電信繳費證明單影本等為憑（見本院卷第81頁至第84頁），
    核該金額低於衛生福利部公告臺灣省109年度最低生活費標
    準12,388元之1.2倍即14,866元（計算式：12,388元×1.2＝14
    ,866元）。從而，聲請人雖未提出全部費用證明，僅列出項
    目、數額，揆諸前揭說明，本院認聲請人主張上開每月生活
    必要支出費用為11,517元，當為可採。
  ㈣再查，聲請人名下僅有車牌號碼00-0000車輛1台，該車為92
    年出廠，已無殘值，此有全國財產稅總歸戶財產查詢清單為
    憑（見院卷第34頁）；又聲請人所提出之金融機構帳戶存摺
    內頁，聲請人之存款餘額共計471元（見本院卷第60頁至第7
    2頁），又據集中保管結算所提供之資料，聲請人名下亦無
    股票（見本院卷第104頁至第110頁）。此外，參酌前揭之稅
    務電子閘門財產所得調件明細表，聲請人已無其餘財產，應
    可認定。
  ㈤從而，以聲請人每月收入21,417元扣除其個人每月必要生活
    費用後，僅剩9,900元（計算式：21,417－11,517=9,900)，
    而債權人國泰世華商業銀行股份有限公司陳報之債權金額達
    19,112,207元，需約161年方可清償完畢（計算式：19,112,
    207÷9,900÷12＝161，年以下四捨五入），若加上利息及違約
    金，債權金額勢必更高，本院審酌債務人之財產、信用、勞
    力及生活費用支出等狀況，堪認債務人客觀上經濟狀況已有
    不能清償債務之虞，而有藉助清算制度調整其與債權人間之
    權利義務關係而重建其經濟生活之必要，自應許債務人得藉
    由清算程序清理債務。此外，本件復查無債務人有消債條例
    第6條第3項、第8條或第82條第2項所定駁回清算聲請之事由
    存在，則債務人聲請清算，核屬有據，爰依首揭規定，應予
    開始清算程序，並命司法事務官進行本件清算程序。
四、依消費者債務清理條例第11條第1項、第83條、第16條第1項
    ，裁定如主文。
中　　華　　民　　國　　110 　年　　5 　　月　　7 　　日
             
  　　　　　　    民事第二庭    法　官　王姿婷
以上正本係照原本作成。
本件不得抗告。
中　　華　　民　　國　　110 　年　　5 　　月　　7 　　日
                                書記官  吳曉玟